【裁判字號】    92,簡上,4
【裁判日期】    920611
【裁判案由】    損害賠償
【裁判全文】
臺灣基隆地方法院民事判決  九十二年度簡上字四號
    上  訴  人  甲○○
    被  上訴人  乙○○
右當事人間請求損害賠償事件，上訴人對於中華民國九十一年八月二十三日本院基隆
簡易庭九十一年度基簡字第四二一號第一審判決提起上訴，本院第二審合議庭判決如
左：
    主      文
上訴駁回。
第二審訴訟費用由上訴人負擔。
    事      實
甲、上訴人方面：
一、聲明：求為判決：
  (一)原判決不利於上訴人之部分廢棄。
  (二)右廢棄部分，被上訴人在第一審之訴及假執行之聲請均駁回。
二、陳述：除與原判決記載相同者，茲引用之外，補稱：
  (一)九十年六月十六日美之國社區管理委員會並未就讀書會停權三個月一事作成決議
    ，此參證人曾崑山與廖國棟之證言可知，上訴人並提出上訴人與其他當日有出席
    開會的社區委員之電話錄音帶及錄音譯文證明，且：
    (1)就被上訴人提出之讀書會九十年六月十五日申請表，其上福利委員王佩蘭之簽
      名與王佩蘭在管理委員會簽到表上之簽名不同，可見申請表上王佩蘭之簽名應
      係偽造。
    (2)關於上訴人未繳場地清潔費部分，有美之國社區第一、二屆主委簽名之切結書
      可證，社區管理委員會之前從未向讀書會收取清潔費，美之國社區規約中亦規
      定，未經住戶大會議決，不得增收管理費，故被上訴人在其擔任主委時，於九
      十年五月七日提案通過之社區休閒中心借用場地管理使用辦法（下稱管理辦法
      ），對讀書會收取清潔費應屬無效，且該管理辦法已經區分所有權人會議於同
      年八月十一日議決通過不收費；再依插花班申請表及讀書會申請表對照可知，
      插花班申請表上之附註四並未記載收取清潔費，可見讀書會申請表上收取清潔
      費之記載為被上訴人所偽造，且社區總幹事即證人龔克強從未向上訴人收取清
      潔費，亦經龔克強於九十二年一月二十八日訊問筆錄中承認。
    (3)至於讀書會使用場地逾時部分，證人龔克強已於審判中承認上訴人有事先向其
      報備讀書會使用場地時間會超過晚間十點，且上訴人係於申請表上書面註明，
      而非如證人所言係口頭報備，只要被上訴人提出真正的讀書會申請表即可證明
      ；又社區管理辦法第九條雖有取消使用權利三個月之規定，但其中並未包括使
      用場地逾時。被上訴人所指管理委員會將讀書會停權三個月之原因皆非真實，
      該停權決議純係被上訴人臨訟捏造。
  (二)開會當日係被上訴人辱罵上訴人「王八蛋」，只要被上訴人提出會議錄音帶即知
    ，而被上訴人卻編造各種理由，有時稱找不到，有時稱已交給刑事庭法官，有時
    又稱錄音帶已洗掉重複使用，可見被上訴人係心虛不敢提出。
  (三)復據證人王興福、廖國棟、曾新貴等於刑事審判程序中之證言可知，當日會議有
    要上訴人簽切結書，並經證人王興福於會議後到上訴人家中溝通，上訴人並於次
    日找社區總幹事龔克強簽切結書，但龔克強說不用了。社區管理委員會既通過要
    上訴人簽切結書，自不應有互相矛盾之停權三個月之決議。
  (四)關於證人證言之可靠性而言，被上訴人當時擔任社區主任委員，證人龔克強、林
    琪南、白景奇則係承包社區保全業務之東京都保全公司之員工，受被上訴人指揮
    ，且東京都保全公司係因被上訴人之運作始能與美之國社區續約，則證人與被上
    訴人有利害關係，其證言之真實性即待商榷，有偽證之嫌；而其他證人如王興福
    與被上訴人關係密切，並在社區管理會議中幫助被上訴人通過以社區經費支付其
    個人律師費用之決議，則證人偏向被上訴人已甚顯然；又被上訴人騙取社區管理
    費支付其個人之律師費用，已遭社區居民連署請求被上訴人返還，並提起詐欺告
    訴，被上訴人因此落選本屆社區主委。
  (五)被上訴人提出證明有停權決議之會議記錄，其用紙與之前及之後的紀錄用紙皆不
    同，已經第五屆社區主委蔡麗津在九十二年四月十七日出庭證明，並經法官當庭
    勘驗屬實，該紀錄顯屬被上訴人偽造；且被上訴人提出之讀書會申請表亦屬偽造
    已如上述，被上訴人提出之社區警衛執勤日報表，亦係遲至證人吳國華於九十一
    年三月十二日訊問筆錄中證稱，上訴人係於九十年六月二十七日晚間始完成申訴
    說明書，不可能於同日上午即因散發該說明書而與被上訴人衝突，而改稱其記錯
    日期，嗣後並提出警衛執勤日報表證之，可見該日報表亦係事後偽造。
  (六)被上訴人於刑事告訴狀中就辱罵行為發生之時間、地點差異甚大；且被上訴人與
    證人林琪南就六月二十八日上訴人在警衛室辱罵被上訴人「王八蛋」時，其對於
    當時之客觀情境敘述差別甚大，請被上訴人提出當日之監視錄影帶證明。
  (七)被上訴人誣告上訴人之原因係因上訴人質疑被上訴人與建商掛勾，並主張對社區
    財務狀況進行查帳，被上訴人為轉移焦點而構陷上訴人。
三、證據：除援用第一審所提證據外，並引用上訴人於本院九十一年度聲判字第五號
    聲請交付審判案件內所提出之證據，且請求命被上訴人提出九十年六月十六日管
    理委員會開會錄音帶、九十年六月十五日讀書會申請書正本及九十年六月十八日
    社區管理中心、九十年六月二十七日、九十年六月二十八日中和哨警衛室監視錄
    影帶。
乙、被上訴人方面：
一、聲明：求為判決上訴駁回。
二、陳述：除與原判決記載相同者，茲引用外，補稱對上訴人之說明如下：
  (一)管委會係因社區規約規定之授權而訂定借用場地管理辦法，並予公告；而管委會
    確實依管理辦法通過停權決議，上訴人有聽到決議宣讀，並當場發飆，且當晚王
    興福委員確有前往上訴人家中溝通，上訴人稱其於六月二十六日始知停權一事，
    乃不實之詞。
  (二)該管理辦法第九條既就經合法申請而其違反情狀顯屬輕微者，尚且規定處以停權
    三個月，何況上訴人係漠視管理辦法規定，不僅未經合法申請、拒繳清潔費，且
    逾時使用，更危及社區安全之維護，對之處以停權三個月，乃舉輕明重之當然法
    理。
  (三)上訴人因遭停權之事，對被上訴人懷恨在心，而辱罵被上訴人，業據證人即社區
    總幹事龔克強、行政助理白景奇及社區警衛林琪南到庭結證屬實；而被上訴人及
    證人林琪南於檢方偵訊時將六月二十八日誤說成六月二十七日，實因當時未詳予
    查證，受上訴人散發傳單上記載之日期為九十年六月二十七日所誤導，經查證結
    果正確日期應為六月二十八日，有中和哨警衛執勤日報表可證。
三、證據：均援用第一審所提證據。
丙、本院依職權調閱本院九十一年度簡上字第十四號妨害名譽刑事案件卷宗及本院九
    十一年度聲判字第五號聲請交付審判刑事案件卷宗。
    理      由
一、被上訴人起訴主張：被上訴人係基隆市○○路「美之國」社區管理委員會主任委
    員，上訴人為同一社區住戶。因上訴人於該社區召集讀書會，有使用社區休閒中
    心逾時之情形，經管理委員會開會議決停止上訴人場地使用權三個月，上訴人因
    此遷怒被上訴人，於九十年六月十八日下午四時許，至社區管理中心公開場所，
    辱罵當時正與社區總幹事龔克強洽談公務之被上訴人：「王八蛋，王八烏龜蛋，
    王八烏龜生的蛋就是王八蛋。」等語；又於同年月二十八日上午七時許，在社區
    ○○路警衛值勤室旁，辱罵被上訴人：「王八蛋」，致被上訴人之名譽受有損害
    ，精神遭受痛苦，為此請求上訴人賠償被上訴人精神慰撫金二十萬元及法定遲延
    利息等語（被上訴人對於其請求金額經原審判決駁回部分，未據上訴、附帶上訴
    ，業已確定）。
二、上訴人則抗辯略以：上訴人從未辱罵被上訴人，被上訴人於刑事案件審理中所聲
    請傳訊之證人與其關係密切，所為證言均不足採信；又被上訴人指稱上訴人係因
    不滿社區管理委員會於九十年六月十六日開會作成停止上訴人場地使用權三個月
    之決議而遷怒被上訴人，然經查證結果，管理委員會於該次會議中並未討論或作
    成停止上訴人場地使用權三個月之決議，上訴人即不可能因此遷怒被上訴人而予
    以辱罵；且被上訴人提出證明有停權決議之會議記錄、讀書會申請表及社區警衛
    執勤日報表，均屬偽造，被上訴人誣告上訴人之原因，係因上訴人質疑被上訴人
    與建商掛勾，並主張對社區財務狀況進行查帳，被上訴人為轉移焦點而構陷上訴
    人等語，資為抗辯。
三、被上訴人主張上訴人於九十年六月十八日下午四時許，於「美之國」社區管理中
    心公開場所，辱罵當時正與社區總幹事龔克強洽談公務之被上訴人：「王八蛋，
    王八烏龜蛋，王八烏龜生的蛋就是王八蛋。」等語；又於同年月二十八日上午七
    時許，在該社區○○路警衛值勤室旁，辱罵被上訴人：「王八蛋」之事實，為上
    訴人所否認，上訴人並以社區管理委員會未於九十年六月十六日對讀書會為停權
    之決議，證人證詞係偏袒被上訴人不足採信，被上訴人所提之會議記錄、讀書會
    申請表、警衛執勤日報表均屬偽造，係被上訴人因不滿上訴人懷疑其與建商掛勾
    ，欲進行查帳，故以此轉移焦點誣陷上訴人等詞置辯。經查：
  (一)上訴人有於九十年六月十八日下午四時許，於「美之國」社區管理中心公開場所
    ，辱罵被上訴人等情，業據證人即當時該社區總幹事龔克強迭於與本件請求損害
    賠償事件相關之刑事妨害名譽案件之偵、審中及本件準備程序時到庭具結證稱：
    「（九十年六月十八日下午四時，你人在管理中心？）是。」、「當時謝主委（
    指被上訴人）與我們洽談公務，此時甲○○進來就對著謝（秀珠）說『王八蛋』
    、『王八烏龜蛋』、『王八烏龜生的蛋就是王八蛋』並問我說是不是，當時我覺
    得錯愕，講完就走了，當時門開著，現場有四人。」（見臺灣基隆地方法院檢察
    署九十年度偵字第四五三○號偵查卷第十一頁）、「（九十年六月十八日下午四
    時你有無在管理中心？）有，當時我與告訴人乙○○、證人白景奇（在場），當
    時被告進來向告訴人乙○○罵王八蛋等，當時被告並沒有指名，被告當時的眼神
    是對著告訴人乙○○。」、「（被告罵告訴人乙○○是否是你的推測？）不算推
    測，因為被告是向著告訴人乙○○罵。」（見本院九十一年度簡上字第十四號刑
    事卷宗第五十六頁、五十七頁）、「（是否有在九十年六月十八日下午四點在社
    區管理中心聽到上訴人辱罵被上訴人乙事，當時情形如何）有，當時管理中心有
    我、行政助理白景奇、被上訴人在場，上訴人一進去，就面朝向被上訴人方向罵
    ，王八蛋、王八蛋，王八烏龜蛋，王八烏龜生的蛋就是王八蛋。罵完之後就離開
    ，我還有過去問她為何這麼罵，上訴人沒作任何表示。」（見本案卷九十二年五
    月一日準備程序筆錄）等語明確，核與證人即該社區行政助理白景奇到庭具結證
    稱：「當時我坐總幹事（指證人龔克強）後面，我聽到的就如同總幹事所說的一
    樣。」（見臺灣基隆地方法院檢察署九十年度偵字第四五三○號偵查卷第十一頁
    背面）、「當時有我與告訴人乙○○、證人龔克強三人，當時被告進來，就罵主
    委告訴人乙○○『王八蛋』，罵完就跑了。」（見本院九十一年度簡上字第十四
    號刑事卷宗第五十五頁）等語相符，衡諸證人龔克強、白景奇均受僱於東京都管
    理顧問公司，並經該公司指派至「美之國」社區服務，與同為該社區住戶之兩造
    均無特殊之恩怨情仇，證人實無需故意偏頗被上訴人而與上訴人為敵，除自陷於
    兩造之紛爭而有屢經司法單位傳訊之困擾，若有偏坦不實說詞時，更會惹刑事官
    司於己身，證人二人應無為此而為虛偽不實證詞之實益存在。是證人龔克強、白
    景奇之證言應可採信，堪認被上訴人指訴上訴人於九十年六月十八日下午四時許
    ，至社區管理中心公開場所，辱罵當時正與社區總幹事龔克強洽談公務之被上訴
    人：「王八蛋，王八烏龜蛋，王八烏龜生的蛋就是王八蛋。」乙情為真實。
  (二)又上訴人復於同年月二十八日上午七時許，在該社區○○路警衛值勤室旁，辱罵
    被上訴人乙情，亦據證人即當時該社區警衛林琪南迭於與本件請求損害賠償事件
    相關之刑事妨害名譽案件之偵、審時到庭具結證稱：「當時我在側門警衛站值班
    ，我是在六點三十分接班，當時我看到有人在發傳單投入家戶的信箱，當時我也
    有幫忙收起來，此時乙○○過來警衛站，我即將傳單交給她，此時甲○○即走過
    來，跟謝（秀珠）講話，內容我沒有注意，結果王（素昭）走開之前就罵謝（秀
    珠）『王八蛋』。」（見臺灣基隆地方法院檢察署九十年度偵字第四五三○號偵
    查卷第十二頁）、「（是否確定被告發傳單的時間？）確實時間哪一天不記得，
    但我確定是早上七點多。當天早上被告發單子時，我拿單子看時，主委（指被上
    訴人）就來了，被告就跑過來對著告訴人乙○○罵一句王八蛋就走掉了。」、「
    （偵查中作證你稱那天是六月二十七日？）我沒有講，我當時也說不確定日期。
    」（見本院九十一年度簡上字第十四號刑事卷宗第五十七頁、五十八頁）等語。
    按告訴人、證人之陳述有部分前後不符，或相互間有所歧異時，究竟何者為可採
    ，法院仍得本其自由心證予以斟酌，非未一有不符或矛盾，即應認其全部均為不
    可採信；尤其關於行為動機、手段及結果等之細節方面，告訴人之指陳，難免予
    以誇大，證人之證言，有時亦有渲染之可能；然其基本事實之陳述，若果與真實
    性無礙時，則仍非不得予以採信，最高法院七十四年台上字第一五九九號判例參
    照。衡諸證人林琪南係擔任「美之國」社區警衛，與同為該社區住戶之兩造均無
    特殊之恩怨情仇，實無需故意偏頗被上訴人而與上訴人為敵，除自陷於兩造之紛
    爭而有屢經司法單位傳訊之困擾，若有偏坦不實說詞時，更會惹刑事官司於己身
    ，證人應無為此而為虛偽不實證詞之實益存在；佐以證人吳國華於本院九十一年
    度簡上字第十四號刑事案件調查時證稱：「我六月二十七日下午五點，有接到被
    告的電話說有壹份文件要我幫他打字，我到她家拿，拿回辦公室晚上九點多才打
    文件，內容是美之國讀書會被停權的事情，我約晚上十一點多才打好給被告，我
    當時拿一張給她。」（見本院九十一年度簡上字第十四號刑事卷宗第五十八頁）
    等語，且上訴人亦於本院九十一年度簡上字第十四號刑事案件調查時坦承係於九
    十年六月二十八日上午在該社區發說明書（見本院九十一年度簡上字第十四號刑
    事卷宗第二十二頁）等語，可徵證人林琪南縱有日期誤記之言，惟其所證述之情
    節無虛偽之虞，要與事實發生之真實無礙，揆諸前揭說明，仍認證人林琪南之證
    詞可以採信，而堪認被上訴人指訴上訴人於九十年六月二十八日上午七時許，在
    社區○○路警衛值勤室旁，辱罵被上訴人：「王八蛋」乙情為真實。
  (三)至於上訴人抗辯該社區管理委員會未於九十年六月十六日會議中討論或作成停止
    上訴人場地使用權三個月之決議，上訴人並無辱罵被上訴人之動機乙節，業據當
    時前往開會之人即：
    (1)該社區管理委員會委員曾崑山於與本件相關之刑事案件調查時到庭具結證稱：
      「（開會的議程結束，是否要朗讀？）通常開會主委提議，委員沒有意見就通
      過，並沒有表決，會議結束後，會朗讀會議決議。」、「（是否有跟被告講那
      天沒有提到停權三個月的事情？）有，我們開完會有初稿，我看了，好像沒有
      提到這件事，因為停權三個月爭議比較大，我看管理辦法有這樣規定，我認為
      停權三個月合乎規定，所以沒有異議。」（見本院九十一年度簡上字第十四號
      刑事卷宗第八十八頁）等語。
    (2)該社區管理委員會委員廖國棟亦於與本件相關之刑事案件調查時到庭具結證稱
      ：「被告還沒有來的時候，有討論讀書會的事情，是說使用場地超過時間，延
      長時間要被告自行負責，我提議是否可以延長至十點，有些人還是說照規定，
      因為本來時間是到九點，還在討論當中時，被告就進來了，被告指出管理委員
      會有問題，當時被告還沒有提到讀書會的事情，當時王興福委員就說我們這些
      委員都要聽妳訓話，後來被告就坐下來，聽我們開會，針對這件事沒有印象有
      對讀書會的事情作成決議，最後宣讀決議有宣讀依照管理辦法違反管理辦法停
      權三個月：：：」、「還沒有宣讀決議的時候，被告就先走了，因為後來決議
      完有三位委員要拿切結書去被告家給她簽，切結書內容大約是如果被告願意負
      責延長時間的責任，可能延長到十點，當時有決議如果被告簽切結書就可以到
      十點，不願意簽切結書就停權三個月。」（見本院九十一年度簡上字第十四號
      刑事卷宗第九十二頁）等語。
    (3)而該社區管理委員會委員王興福復於與本件相關之刑事案件調查時到庭具結證
      稱：「六月十六我有去開會，當天開會時有講要討論讀書會的事情，主委（指
      被上訴人）有講說要把讀書會停權，但沒有用表決，也沒有委員異議，就停權
      三個月，當天被告九點多來，當時有關讀書會的議題已經討論完畢，被告一來
      就講了二十多分鐘，說委員會的程序、主委都不合法，被告當時講話很大聲口
      氣不好，我當時要被告講重點不要再講了，會議最後，總幹事有宣讀決議文，
      被告當時有在場，但我不知道她是否有聽到，被告當場有表示意見，被告生氣
      說我是為社區做事，我聽時有說要跟被告再溝通，開會完後，我有去被告家跟
      被告討論讀書會的事情，被告是希望讀書會能夠到晚上十一點，我講說不然妳
      寫切結書，發生事情被告要負責。」、「當天討論時，主委（指被上訴人）是
      講停權三個月，總幹事宣讀時，有說停權。」、「（主委說停權三個月，大家
      沒有意見，是表示什麼？）是表示同意停權三個月的意思，在會議上我有跟主
      委（指被上訴人）與其他委員講，如果被告願意寫切結書，讀書會就可以延長
      到十一點，大家也沒有表示意見。」（見本院九十一年度簡上字第十四號刑事
      卷宗第一百二十六頁、一百二十七頁）、「（九十年六月十六日開會你是否在
      場，當天對讀書會做何決議）當天主委（指被上訴人）有提到讀書會停權三月
      ，但沒有舉手表決，但大家都默認」、「（停權三月的理由）安全問題及逾時
      問題，清潔費有沒有講我不記得，後來第四屆才講不用收清潔費，當時的時候
      還是要繳清潔費」（見本院九十一年度聲判字第五號刑事卷宗九十一年八月六
      日訊問筆錄）等語。
    (4)該社區管理委員會委員曾新貴、尚明德亦於與本件相關之刑事案件調查時到庭
      具結證稱：「（開會議題有無討論讀書會的事情）有，因為讀書會開會時間，
      有說要照規定處理：：：」、「（宣讀決議文時被告有無在場）當時被告在場
      ，但宣讀完之後，被告有無起來發表意見，我忘記了」、「主委（指被上訴人
      ）有說讀書會違反規定，照規定停權三個月，有問大家的意見，沒有人提出異
      議，沒有意見，後來發會議初稿，大家也沒有意見，就定案」、「被告是中途
      入庭，我們討論的時候，被告是否在場，我不清楚，但念完決議文之後，被告
      為讀書會停權這件事跟主委辯論。」（見本院九十一年度簡上字第十四號刑事
      卷宗第一百二十七頁至一百二十九頁）等語。
    (5)當時社區總幹事龔克強於與本件相關之刑事案件調查時亦到庭具結證稱：「（
      六月十六日會議現場情形）：：：六月十六日開會時被告有到場，但是不是全
      程，何時進來我不記得，當天是有做成一個停權三個月的決議，而且在會議完
      畢之後有宣讀一次決議結果，我們討論完畢決議後，被告當時有起來發言，被
      告當時有說為何要十一點結束，後來會議結束我有起來宣讀會議決議。」（見
      本院九十一年度簡上字第十四號刑事卷宗第五十七頁）等語。
    綜上證人所述，顯見該次管理委員會會議確有就上訴人逾時使用休閒中心乙事進
    行討論，並於最後宣讀會議決議事項之際，將停權三個月一案列入其中，當場未
    經與會委員異議而告定案，是上訴人抗辯該次委員會會議未對其作出停權三個月
    處分，其並無辱罵被上訴人動機乙節，不足採信。另該次委員會開會紀錄雖經本
    屆管理委員會主任委員葉麗津攜帶到庭後勘驗結果，與之前歷次會議紀錄所用之
    紙張顏色有差異，而經上訴人質疑該會議紀錄之真正，惟九十年六月十六日確有
    召開委員會進行會議討論等情，已如上開證人所述，且上訴人亦不否認確有該次
    會議，並就總幹事宣讀讀書會到十點乙事，進去會場表示意見希望延長到十一點
    ，且與被上訴人討論等情（見本院九十一年度簡上字第十四號刑事卷宗第一百三
    十頁），復有與會各委員於委員會議簽到表之簽名可證，上訴人除此質疑外復無
    法提出其他具體事證以供調查，自不能徒憑會議紙張之不同，即遽然否定確有召
    開會議之存在。
  (四)又上訴人請求被上訴人提出之九十年六月十五日讀書會申請書之正本、九十年六
    月十六日管理委員會開會錄音帶及九十年六月十八日社區管理中心、九十年六月
    二十七日、九十年六月二十八日中和哨警衛室監視錄影帶部分，因九十年六月十
    五日讀書會申請書正本暨九十年六月十六日管理委員會開會錄音帶之提出與否，
    並非上訴人於刑案中因二次公然侮辱被上訴人而經論罪科刑之依據，其間縱有上
    訴人所述申請書不實記載或開會時發生爭執辱罵情形，亦屬他項可否另為主張或
    請求，要與本件被上訴人因上訴人二次於公共場所出言辱罵而請求損害賠償無涉
    ；至於發生辱罵時、地有關監視錄影帶調取部分，業經證人即社區總幹事龔克強
    到庭證稱：「（能否提出九十年六月十八日中和哨警衛室錄影帶）現在提出會有
    困難，因為錄影帶是重覆使用。」、「管理中心沒有監視器，中和哨的監視器是
    往外照，只能照到警衛室的崗哨，照不到裡面。」（見本案卷九十二年五月一日
    準備程序筆錄）等語，顯見已無調取監視錄影帶之可能，惟上訴人有於上開時、
    地出言辱罵被上訴人等情，除經當時在場證人龔克強、白景奇、林琪南等人證述
    綦詳，已如前述外，上訴人妨害被上訴人名譽之犯行，亦經本院刑事庭於九十一
    年五月二十九日以九十一年度簡上字第十四號刑事判決判處罰金三千元，如易服
    勞役以三百元折算一日確定，有該案卷證可稽，是被上訴人主張上訴人有侵害其
    名譽之行為乙情，已堪採信，自無再強求調取監視錄影帶之必要。
  (五)另上訴人以被上訴人偽造會議紀錄、讀書會申請表、警衛執勤日報表，及因上訴
    人質疑被上訴人與建商掛勾，而遭被上訴人以此挾怨報復等節，上訴人均無法提
    出具體事證以實其說，自難為其有利之認定；至於上訴人所提出與本院九十一年
    度聲判字第五號聲請交付審判案件有關之證據資料，多屬與本件相關之妨害名譽
    案件發生後，該社區會議召集紀錄或兩造為此案件所表明之書信函件，亦與本件
    請求之認定無涉，併予敘明。
四、綜上所述，上訴人確有侵害被上訴人名譽之事實，故被上訴人依民法第一百九十
    五條第一項前段之規定請求上訴人賠償精神慰撫金，於法有據。原審審酌上訴人
    擔任教職多年，竟因不滿該社區管理委員會依社區管理辦法所作成之決議內容，
    而二度出言辱罵擔任該社區管理委員會主任委員之被上訴人，且於民、刑訴訟程
    序中一再否認犯行，未向被上訴人道歉，致被上訴人無端受辱，其精神受有痛苦
    不言可喻，並斟酌兩造之身分、社會地位、經濟狀況，認被上訴人所請求之精神
    慰撫金以一萬元為相當。從而，被上訴人本於侵權行為之法律關係，請求上訴人
    給付一萬元，及自起訴狀繕本送達上訴人翌日即九十一年三月十三日起至清償日
    止，按週年利率百分之五計算之利息，為有理由，應予准許；被上訴人逾此部分
    之請求，則無理由，應予駁回。原審就上開應准許部分，為上訴人敗訴之判決，
    核無不當。上訴意指指摘原判決不當，求予廢棄改判，為無理由，應予駁回。
五、本件事證已臻明確，兩造其餘主張陳述及所提之證據，經核與判決結果不生影響
    ，爰不一一贅論，附此敘明。
六、據上論結，本件上訴為無理由，依民事訴訟法第四百三十六條之一第三項、第四
    百四十九條、第七十八條，判決如主文。
中      華      民      國    九十二    年      六      月      十一    日
                                            臺灣基隆地方法院民事庭
~B審判長法  官
~B      法  官
~B      法  官  林玉珮
（不得上訴）


司法院資訊處製作；財團法人民間司法改革基金會備份。
